臺灣雲林地方法院民事簡易判決
111年度港簡字第15號
原      告  吳政翰
被      告  林志成
上列當事人間請求排除侵害等事件，本院於民國111年7月21日言
詞辯論終結，判決如下：
    主      文
被告應給付原告新臺幣46,452元。
原告其餘之訴駁回。
訴訟費用由被告負擔百分之15，餘由原告負擔。
本判決原告勝訴部分得假執行。
    事實及理由
一、按訴狀送達後，原告不得將原訴變更或追加他訴，但請求之
    基礎事實同一者，不在此限，民事訴訟法第255條第1項第2
    款定有明文。本件原告起訴時，原係請求被告應給付原告新
    臺幣（下同）160,000元，並自民國110年11月21日起至原告
    遷出門牌號碼雲林縣○○鎮○○街000號房屋之日止，按月給付
    原告20,000元。嗣原告於111年7月21日當庭變更訴之聲明為
    ：被告應給付原告300,000元（見本院卷第139頁），核與前
    開規定相符，應予准許。
二、原告主張：原告前向訴外人承租門牌號碼雲林縣○○鎮○○街00
    0號房屋，租期至110年2月21日止，如逾期未能遷出，應按
    月賠付前開房屋屋主40,000元。原告為此尋得被告承攬坐落
    雲林縣○○鎮○街段000地號土地上新建建物工程（下稱系爭工
    程），以期於工程完工後原告能順利搬遷至新建建物，避免
    遭受罰款。又兩造就系爭工程事項，除於110年4月14日經雲
    林縣四湖鄉調解委員會調解成立，作成110年四鄉民（刑）
    調字第77號調解書（下稱系爭調解書）外，另於同日書立承
    諾書（下稱系爭承諾書），約定如被告未能於110年2月21日
    前如期完成系爭工程，致原告所受罰款40,000元部分，應由
    被告按月給付原告20,000元之租金補償至罰款終止之日止。
    而被告迄未能順利完成系爭工程，致原告按月受有前開罰款
    處罰，爰依系爭承諾書之法律關係提起本件訴訟，請求被告
    給付300,000元（計算式：自110年3月21日起至111年6月21
    日止共計15個月×按月給付20,000元＝300,000元）。並聲明
    如變更後訴之聲明。　　
三、被告則以：系爭工程確實未於110年5月30日完工，但原告於
    110年5月30日後即拒絕讓被告施工，被告仍有意願繼續施工
    等語。並聲明：原告之訴駁回。
四、得心證之理由
　㈠原告主張兩造間就系爭工程訂立系爭承諾書，並於系爭承諾書
    中約定如被告未能於110年2月21日前如期完成系爭工程，致
    原告所受罰款40,000元部分，應由被告按月給付原告20,000
    元之租金補償至罰款終止之日止，然被告迄未能順利完成系
    爭工程，有系爭承諾書影本在卷可按（見本院卷第21頁），
    被告亦當庭自承其沒有如期完工等語明確（見本院卷第140
    頁），本院依證據調查之結果，堪信原告前開主張為真實。
　㈡按解釋契約，應於文義上及論理上詳為推求，以探求當事人
    立約時之真意，並通觀契約全文，斟酌訂立契約當時及過去
    之事實、交易上之習慣等其他一切證據資料，本於經驗法則
    及誠信原則，從契約之主要目的及經濟價值作全盤之觀察，
    以為其判斷之基礎，不能徒拘泥字面或截取書據中一二語，
    任意推解致失其真意。
　㈢經查，被告未能於110年2月21日前如期完工，致原告按月受
    有罰款之損害，原告依系爭承諾書約定請求被告給付自110
    年3月21日起至同年5月30日止之租金補償元部分［計算式：1
    10年3月21日至同年5月20日共2月期間租金補償40,000元＋11
    0年5月21日至同年5月30日共10日期間，以每月20,000元，5
    月份共有31日之比例計算租金補償為6,452元（20,000元×10
    日÷31日＝6,452元，小數點以下四捨五入）＝46,452元］，洵
    屬有據，應予准許。惟就原告請求被告給付110年5月31日至
    111年6月21日租金補償部分，本院審酌原告於110年5月30日
    之後即拒絕被告繼續施工，被告亦確實未為施工（見本院卷
    第140頁），已足認兩造間系爭工程承攬契約於110年5月30
    日即為終止。又審酌系爭承諾書載明係因被告承諾施作系爭
    工程，及工程延宕問題而訂立，綜觀系爭承諾書所載內容，
    均係於系爭工程承攬契約及系爭調解書之外，就因承攬契約
    所生之罰款、營造執照費用、聘請工人工資、購買材料費用
    等細節事項，依附於承攬契約而為補充；自110年5月31日起
    原告所受延遲搬遷之罰款，係於承攬契約終止後始陸續發生
    ，被告已無繼續施作系爭工程之義務，原告無從透過要求被
    告施作系爭工程而避免罰款，其權利義務關係已與被告無關
    ，足認兩造終止系爭工程承攬契約時，應已同時終止系爭承
    諾書中關於被告應按月給付原告20,000元租金補償之法律關
    係。是原告請求被告給付110年5月31日至111年6月21日租金
    補償部分為無理由，應予駁回。
五、從而，原告依系爭承諾書之法律關係，請求被告給付如主文
    第1項所示，為有理由，應予准許；逾此範圍之請求則無理
    由，應予駁回，並依民事訴訟法第436條第2項、第389條第1
    項第3款規定，依職權宣告假執行。
六、本件事證已臻明確，當事人其餘攻擊防禦方法及所提證據，
    經審酌後，核與判決結果不生影響，爰不逐一論述，併此敘明
    。
七、訴訟費用負擔之依據：民事訴訟法第79條。
中　　華　　民　　國　　111 　年　　8 　　月　　16　　日
                  北港簡易庭      法  官  詹皇輝
以上正本證明與原本無異。
如不服本判決，應於送達後20日內，向本院北港簡易庭提出上訴
狀並表明上訴理由，如於本判決宣示後送達前提起上訴者，應於
判決送達後20日內補提上訴理由書（須附繕本）。
中　　華　　民　　國　　111 　年　　8 　　月　　16　　日
                                  書記官  伍幸怡